【裁判字號】    95,易緝,144
【裁判日期】    951130
【裁判案由】    詐欺
【裁判全文】
臺灣高雄地方法院刑事判決            95年度易緝字第144號
公  訴  人  臺灣高雄地方法院檢察署檢察官
被      告  丁○○
上列被告因詐欺案件，經檢察官提起公訴（93年度偵字第25194
號、94年度偵字第4052號、94年度偵緝字第1131、1132、1133號
）及移送併辦（94年度偵字11576 號、15341 號），被告於本院
準備程序中為有罪之陳述，經合議庭裁定由受命法官依簡式審判
程序獨任審理，本院判決如下：
    主  文
丁○○連續幫助意圖為自己不法之所有，以詐術使人將本人之物
交付，累犯，處有期徒刑陸月，如易科罰金，以銀元參佰元即新
台幣玖佰元折算壹日。
    事  實
一、丁○○前於民國91年間因竊盜案件，經本院以90年度鳳簡字
    第839 號判處有期徒刑3 月確定，於91年7 月3 日執行完畢
    。詎仍不知悔改，明知詐騙集團經常利用他人之存款帳戶轉
    帳，以掩飾犯罪之不法所得，並逃避執法人員查緝，而提供
    自己金融帳戶之存摺、提款卡及密碼予他人使用，可能被詐
    騙集團利用，以遂行渠等詐欺犯罪之目的，竟仍容任上開結
    果之發生，而基於幫助他人實施詐欺取財犯罪之不確定概括
    故意，將其所有下列帳戶之存摺、提款卡及密碼售予不詳之
    詐欺集團成員，而連續為下列幫助詐欺行為：
  (一)於93年9 月4 日，在高雄縣鳳山市○○路某處，將其前於93
    年9 月3 日至中國信託商業銀行高雄分行申辦，帳號為0000
    00000000號帳戶之存摺、提款卡、密碼，以2 千元代價，出
    售予不詳詐欺集團成員後，該欺集團成員於93年9 月11日晚
    上9 時許，撥打電話予戊○○○，向其訛稱，其子為人作保
    積欠債務，需付款清償債務始能放人等語，致戊○○○一時
    心急陷於錯誤，於同日晚上9 時10分許，至中國信託商業銀
    行文山分行，依指示轉帳匯款5 萬元、3 萬6 千元、1 千元
    、3 千元，至丁○○前開中國信託商業銀行帳戶內，旋於同
    日遭提領一空。
  (二)於93年9 月6 日，在高雄縣鳳山市○○路某處，將其於同日
    至誠泰商業銀行鳳山分行申請，帳號為0000000000000 號之
    帳戶存摺、提款卡及密碼，以不詳金額售予不詳詐欺集團成
    員後，該詐欺集團成員於93年10月14日上午10時許，撥打電
    話予辛○○，向其謊稱其子遭人毆打受傷，現送至龍潭804
    醫院就診，要求辛○○匯款等語，致辛○○因而陷於錯誤，
    於同日上午至桃園縣龍潭鄉龍潭農會，依指示匯款5 萬元至
    前開誠泰商業銀行鳳山分行丁○○之帳戶內，隨遭提領完畢
    。
  (三)於93年9 月7 日，在高雄縣鳳山市○○路某處，將其前於93
    年9 月6 日至玉山商業銀行鳳山分行申請，帳號為00000000
    00000 號帳戶之存摺、提款卡、密碼，以2 千元之代價出售
    予不詳詐欺集團成員後，該詐欺集團成員於93年9 月24日下
    午1 時許，撥打電話予甲○○，向其謊稱甲○○之子為人作
    保，因而積欠地下錢莊錢，現已遭地下錢莊押走，需匯錢贖
    人云云，因而使甲○○陷於錯誤，於同日下午至台北銀行，
    依對方指示轉帳匯款10萬元至前開玉山商業銀行鳳山分行丁○○帳戶內，隨即遭提領完畢。
  (四)於93年9 月17日某時，在高雄縣鳳山市○○路某處，將其甫
    於93年9 月9 日、9 月18日向高雄縣鳳山工協郵局掛失補辦
    ，局號為000000-0，帳號為000000-0號帳戶之存摺、提款卡
    及密碼，以新台幣（下同）3 千元，售予不詳詐欺集團成員
    後，該欺集團成員於93年9 月18日下午3 時分許，撥打電話
    予庚○○，向其訛稱，其子因積欠地下錢莊債務，需付款清
    償債務始能放人等語，致庚○○因此陷於錯誤，於同日下午
    3 時32分許，至台中市○○路中區郵政管理局，匯款10萬元
    ，至丁○○上開郵局帳戶內，並旋遭提領一空。
二、丁○○將上開帳戶售予詐騙集團成員後，認有利可圖，復將
    此事告予其表妹尹曉萍（業經本院判處有期徒刑4 月確定在
    案），由尹曉萍於下列時間，將其所有下列帳戶之存摺、提
    款卡及密碼交予丁○○代為出售，而連續為下列幫助詐欺行
    為：
  (一)於93年10月26日下午3 時許，在高雄縣鳳山市○○路瑞興國
    小前，將其於同日在安泰商業銀行鳳山分行申請，帳號為00
    000000000000號；暨前於85年7 月20日在華南商業銀行鳳山
    分行申請，帳號為000000000000000 號之存摺、提款卡及密
    碼，交予丁○○代為出售，因此取得2 千元之報酬，嗣丁○○將上開存摺、提款卡及密碼售予不詳詐欺集團成員後，該
    詐欺集團成員分於93年10月27日下午3 時30分許、同年11月
    5 日中午12時30分許，撥打電話予李文忠及乙○○，向其等
    訛稱，其等之子因積欠地下錢莊債務，現人在他們手上，需
    付款清償債務始能放人等語，致李文忠、乙○○因此陷於錯
    誤，分於93年10月27日下午4 時33分許、同年11月5 日下午
    1 時許，各匯款10萬元，至尹曉萍上開華南及安泰商業銀行
    帳戶內，上開匯款金額，於同日遭提領一空。
  (二)於93年10月28日某時，在其高雄縣鳳山市○○路127 巷2號5
    樓住處樓下，將其於同日在中國信託商業銀行中正分行申請
    ，帳號為000000000000號帳戶之存摺、提款卡及密碼再度交
    予丁○○代為出售，取得1 千元之報酬，嗣丁○○再將存摺
    、提款卡及密碼轉售予不詳詐欺集團成員後，該詐欺集團成
    員隨於93年10月31日晚上8 時30分許，發手機簡訊予丙○○
    ，誆稱丙○○所有花旗銀行信用卡，於台北縣汐止鎮之震旦
    行有1 筆15,800元之刷卡消費紀錄，致實際上未至該處刷卡
    之丙○○陷於錯誤，以為信用卡遭人盜刷，依該簡訊所留電
    話號碼與詐欺集團人員聯絡，於同日晚上9 時52分，依詐騙
    集團成員指示，至台南縣永康市○○路○ 段3 號崑山郵局提
    款機，持其所有郵局及大眾銀行之提款卡，分別轉帳24,823
    元、4,930 元至尹曉萍上開帳戶內，並旋遭提領完畢。嗣前
    開被害人發覺受騙後，報警循線查獲上情。
二、案經高雄縣政府警察局移送、暨高雄市政府警察局三民第一
    分局、高雄縣政府警察局鳳山分局報告台灣高雄地方法院檢
    察署偵查起訴，及移送併案審理。
    事  實
一、按本件被告丁○○所犯係死刑、無期徒刑、最輕本刑為3 年
    以上有期徒刑以外之罪，其於準備程序就前揭被訴事實為有
    罪之陳述，經受命法官告知簡式審判程序之旨，並聽取其與
    公訴人之意見後，本院認無不得或不宜改依簡式審判程序進
    行之處，爰依刑事訴訟法第273 條之1 第1 項、第284 條之
    1 ，裁定本件由受命法官獨任進行簡式審判程序，合先敘明
    。
二、上揭事實，業據被告於本院審理時坦承不諱（見本院卷第11
    0 頁），核與證人尹曉萍證述內容相符，復有高雄縣鳳山工
    協郵局函附被告上開帳戶之開戶申請書、身份證、客戶歷史
    交易清單；中國信託商業銀行高雄分行函附開戶身份證件、
    對帳明細單；誠泰商業銀行鳳山分行函附客戶基本資料、存
    款帳戶存提交易明細；玉山商業銀行鳳山分行函附客戶基本
    資料、交易資料查詢單；安泰商業銀行函附尹曉萍上開帳戶
    之開戶印鑑卡、身份證、客戶存提紀錄；華南商業銀行函附
    尹曉萍帳戶之開戶印鑑卡、身份證、存款往來明細表；中國
    信託商業銀行函附尹曉萍上開帳戶之開戶申請書、交易明細
    、身份證等件附卷可稽。另證人即被害人庚○○、戊○○○
    、辛○○、甲○○、李文忠、乙○○、丙○○於前開時、地
    ，遭詐騙集團成員施以前揭詐術，向其等詐騙，致陷於錯誤
    ，而匯款入被告及尹曉萍所申請上開帳戶之事實，除據其等
    於警詢中證述明確外，並有其等匯款資料影本等件存於前開
    警卷內可資佐證，足見被告上開自白核與事實相符，堪可採
    信，其確有將自己所有或尹曉萍交付之金融帳戶售予詐欺集
    團成員，而提供作為詐欺取財之工具；再衡以金融帳戶為個
    人理財之工具，申請開設金融帳戶並無任何特殊之限制，一
    般民眾皆能自由申請開戶，並得同時在不同金融機構申請多
    數存款帳戶使用，乃眾所週知之事實。依一般人之社會生活
    經驗，倘係合法收入，本可自行向金融行庫開戶使用，而無
    向他人購買帳戶之必要。苟見陌生人不以自己名義申請開戶
    ，而向不特定人蒐集、收購他人之金融機構帳戶使用，衡情
    應能懷疑收購帳戶之人目的在於作為犯罪之行為。查被告既
    輕易出售金融機構帳戶予他人使用，並收受報酬，顯見其早
    已預見所出售之帳戶將供他人作為財產犯罪之用，而不違反
    其本意，自有幫助詐欺之不確定故意甚明。綜上所述，本案
    事證明確，被告犯行，應堪認定。
三、按行為後法律有變更者，適用行為時之法律，但行為後之法
    律有利於行為人者，適用最有利於行為人之法律，係為現行
    刑法第2 條第1 項所明文。此條規定乃與刑法第1 條罪刑法
    定主義契合，係規範行為後法律變更所生新舊法律比較適用
    之準據法，並無新舊法比較之問題，應一律適用裁判時之現
    行刑法第2 條規定以決定適用之刑罰法律，先予辨明。又本
    次刑法修正之比較新舊法，應就罪刑有關之共犯、未遂犯、
    想像競合犯、牽連犯、連續犯、結合犯，以及累犯加重、自
    首減輕暨其他法定加減原因（如身分加減）與加減例等一切
    情形，綜其全部罪刑之結果而為比較；且易科罰金之折算標
    準，新法施行後，亦應依新法第2 條第1 項之規定，適用最
    有利於行為人之法律，最高法院95年度第8 次刑庭會議決議
    可資參照。
四、按刑法上之幫助犯，係對於犯罪與正犯有共同之認識，而以
    幫助之意思，對於正犯資以助力，而未參與實施犯罪之行為
    者而言（最高法院75年度台上字第1509號、84年度台上字第
    5998號、88年度台上字第1270號判決參照）；是以，如未參
    與實施犯罪構成要件之行為，且係出於幫助之意思提供助力
    ，即屬幫助犯，而非共同正犯。本件被告雖將上開帳戶之存
    摺、提款卡及密碼售予詐騙集團成員，使該詐騙集團成員得
    基於詐欺取財之概括犯意聯絡，向被害人庚○○、戊○○○
    、辛○○、甲○○、李文忠、乙○○、丙○○施用詐術，致
    使其等陷於錯誤，匯款至被告及尹曉萍上開帳戶內，而遂行
    詐欺取財之犯行。惟被告單純提供帳戶供人使用之行為，並
    不等同於向被害人施以欺罔之詐術行為，且亦無證據證明被
    告有參與詐欺取財犯行之構成要件行為，是被告提供帳戶之
    存摺、提款卡及密碼供人使用之行為，僅對於該詐騙集團遂
    行詐欺取財犯行，資以助力而已，核其所為，係犯刑法第33
    9 條第1 項詐欺取財罪之幫助犯，依刑法第30條第2 項規定
    ，按正犯之刑減輕之。被告先後數次提供帳戶予他人之幫助
    詐欺行為，時間緊接，手法相同，觸犯構成要件相同之罪名
    ，顯係基於概括犯意反覆為之，為連續犯，應依刑法第56條
    規定，以1 罪論並加重其刑。又被告代尹曉萍販售華南、安
    泰商業銀行鳳山分行帳戶存摺等物之犯罪事實（94年偵字第
    11576 號移送併案審理部分），雖未據提起公訴，惟此部分
    與本件起訴並經論罪科刑之幫助詐欺間既有連續犯裁判上一
    罪之關係，自為聲請簡易判決處刑之效力所及，本院應併予
    審理，附此敘明。又被告前於91年間因竊盜案件，經本院以
    90年度鳳簡字第839 號判處有期徒刑3 月確定，於91年7 月
    3 日執行完畢等情，有臺灣高等法院被告前案紀錄表、台灣
    高雄地方法院檢察署刑案資料查註紀錄表各1 紙在卷可稽，
    其於上開徒刑執行完畢後5 年內，再犯本件最重本刑為有期
    徒刑以上之罪，為累犯，應依刑法第47條之規定加重其刑，
    依法遞加重後再減之。爰審酌被告貪圖小利，提供存摺帳戶
    幫助他人犯罪，致使詐欺集團猖獗且難以被查獲，助長社會
    犯罪風氣，惟念犯後坦承犯行，尚知悔悟等一切情狀，量處
    如主文所示之刑，並諭知易科罰金之折算標準，以資懲儆。
    至被告之前開帳戶存摺、提款卡，雖係供犯罪所用之物，然
    其既已交付詐欺集團人員使用，顯已移轉其所有權予前揭集
    團人員，而非被告所有，且均非違禁物，亦無證據足資證明
    係屬應沒收之物，又因幫助犯不適用責任共同之原則，對正
    犯所有供犯罪所用或因犯罪所得之物，勿庸併為沒收之宣告
    （最高法院88年度臺上字第6234號判決參照），爰不另為沒
    收之宣告，併予敘明。
據上論斷，應依刑事訴訟法第299 條第1 項前段、第273 條之1
第1 項，刑法第2 條第1 項前段、修正前刑法第56條、第30條第
1 項前段、第2 項、第339 條第1 項、第41條第1 項前段、第47
條，罰金罰鍰提高標準條例第1 條前段、廢止前罰金罰鍰提高標
準條例第1 條前段第2 條，判決如主文。
本案經檢察官己○○到庭執行職務。
中    華    民    國    95    年    11    月    30    日
                    刑事第十二庭  法  官  黃宗揚
以上正本證明與原本無異。
如不服本判決，應於收受送達後10日內向本院提出上訴書狀。
中    華    民    國    95    年    11    月    30    日
                                  書記官  王壹理
中華民國刑法第339條第1項（普通詐欺罪）
意圖為自己或第三人不法之所有，以詐術使人將本人或第三人之
物交付者，處5 年以下有期徒刑、拘役或科或併科1 千元以下罰
金。
┌───────────────────────────────────────────────┐
│附表：                                                                                        │
├──────┬─────────────┬─────────────┬───────┬────┤
│相關變更條文│行為時法（下稱舊法）之內容│裁判時法（下稱新法）之內容│比  較  理  由│備    註│
├──────┼─────────────┼─────────────┼───────┼────┤
│罰金刑貨幣單│1.修正前罰金罰鍰提高標準條│1.刑法施行法第1 之1 條：「│刑法之貨幣單位│經依現行│
│位之變更    │  例第1 條前段：「依法律應│  中華民國94年1 月7 日刑法│由「元（指銀元│法規所定│
│            │  處罰金、罰鍰者，就其原定│  修正施行後，刑法分則編所│）」變更為「新│貨幣單位│
│            │  數額得提高為2 倍至10倍」│  定罰金之貨幣單位為新臺幣│臺幣」，且刑法│折算新臺│
│            │  （刑法乃係定明10倍）。  │  。94年1 月7 日刑法修正時│分則之罰金數額│幣條例第│
│            │2.修正前罰金罰鍰提高標準條│  ，刑法分則編未修正之條文│，亦視該分則先│2 條之規│
│            │  例第5 條：「第1 條所定得│  定有罰金者，自94年1 月7 │前曾修正與否，│定折算後│
│            │  提高倍數之規定，於本條例│  日刑法修正施行後，就其所│而分別提高3 或│等值，是│
│            │  修正後制定之法律，不適用│  定數額提高為30倍。但72年│30倍。        │以新法並│
│            │  之；本條例修正前公布之法│  6 月26日至94年1 月7 日新│              │未較有利│
│            │  律，於本條例修正後修正其│  增或修正之條文，就其所定│              │        │
│            │  罰金罰鍰數額或法律經全部│  數額提高為3 倍」。      │              │        │
│            │  修正而其罰金罰鍰數額未予│                          │              │        │
│            │  變更者，亦同」。        │                          │              │        │
├──────┼─────────────┼─────────────┼───────┼────┤
│罰金刑最低度│罰金：（銀元）1 元以上。有│罰金：新臺幣1000元以上，以│罰金刑之最低度│舊法均較│
│刑之變更與加│期徒刑加減者，其最高度及最│百元計算。有期徒刑或罰金加│刑，由銀元10元│為有利。│
│、減：刑法第│低度同加減之。拘役或罰金加│減者，其最高度及最低度同加│（亦經提高）即│        │
│33條第5 款、│減者，僅加減其最高度。    │減之。拘役加減者，僅加減其│新臺幣30元，提│        │
│第67條、第68│                          │最高度。                  │高為新臺幣1000│        │
│條          │                          │                          │元；且加（減）│        │
│            │                          │                          │之最低數額，亦│        │
│            │                          │                          │由銀元1 元即新│        │
│            │                          │                          │臺幣3 元，提高│        │
│            │                          │                          │成為新臺幣100 │        │
│            │                          │                          │元；又罰金刑之│        │
│            │                          │                          │最低度刑亦同加│        │
│            │                          │                          │（減）之。    │        │
├──────┼─────────────┼─────────────┼───────┼────┤
│連續犯      │修正前刑法第56條：「連續數│（刪除）                  │新法刪除連續犯│被告先後│
│            │行為而犯同一之罪名者，以一│                          │之規定。      │多次之犯│
│            │罪論。但得加重其刑至2 分之│                          │              │行，依新│
│            │1」。                     │                          │              │法須分論│
│            │                          │                          │              │併罰，依│
│            │                          │                          │              │舊法則僅│
│            │                          │                          │              │論一罪，│
│            │                          │                          │              │是舊法有│
│            │                          │                          │              │利。    │
├──────┼─────────────┼─────────────┼───────┼────┤
│累犯適用    │1.修正前刑法第47條：「受有│1.修正後刑法第47條第1 項：│前案依軍法裁判│本案不論│
│            │  期徒刑之執行完畢，或受無│  「受徒刑之執行完畢，或一│者，及因過失再│適用舊法│
│            │  期徒刑或有期徒刑一部之執│  部之執行而赦免後，5 年以│犯有期徒刑以上│或新法，│
│            │  行而赦免後，5 年以內再犯│  內故意再犯有期徒刑以上之│之罪者，是否構│均構成累│
│            │  有期徒刑以上之罪者，為累│  罪者，為累犯，加重本刑至│成累犯，新舊法│犯，是以│
│            │  犯，加重本刑至2 分之1 」│  2 分之1 ；第98條第2 項關│規定互歧。且新│新法並未│
│            │  。                      │  於因強制工作而免其刑之執│法復另行增訂強│較為有利│
│            │2.修正前刑法第49條：「累犯│  行者，於受強制工作處分之│制工作執行完畢│        │
│            │  之規定，於前所犯罪依軍法│  執行完畢或一部之執行而免│後之擬制累犯規│        │
│            │  或於外國法院受裁判者，不│  除後，5 年以內故意再犯有│定。          │        │
│            │  適用之」。              │  期徒刑以上之罪者，以累犯│              │        │
│            │                          │  論。                    │              │        │
│            │                          │2.修正後刑法第49條：「累犯│              │        │
│            │                          │  之規定，於前所犯罪在外國│              │        │
│            │                          │  法院受裁判者，不適用之」│              │        │
│            │                          │  。                      │              │        │
├──────┼─────────────┼─────────────┼───────┼────┤
│易科罰金折算│1. 修正前刑法第41條第1 項 │修正後刑法第41條第1 項前段│易科罰金折算標│舊法有利│
│標準變更    │   前段：「犯最重本刑為5  │：「犯最重本刑為5 年以下有│準由銀元1 百元│        │
│            │   年以下有期刑以下之刑之 │期徒刑以下之刑之罪，而受6 │以上3 百元以下│        │
│            │   罪，而受6 個月以下有期 │個月以下有期徒刑或拘役之宣│，即新臺幣3 百│        │
│            │   徒刑或拘役之宣告…得以 │告者，得以新臺幣1 千元、2 │元以上，9 百元│        │
│            │   1 元以上3 元以下折算1日│千元或3 千元折算1 日，易科│，提高為以新臺│        │
│            │   ，易科罰金」。         │罰金」。                  │幣1 千元、2 千│        │
│            │2.罰金罰鍰提高標準條例第2 │                          │元、3 千元折算│        │
│            │  條：「依刑法第41條易科罰│                          │1日 。        │        │
│            │  金…就其原定數額提高為1 │                          │              │        │
│            │  百倍折算1 日；法律所定罰│                          │              │        │
│            │  金數額未依本條例提高倍數│                          │              │        │
│            │  ，或其處罰法條無罰金刑之│                          │              │        │
│            │  規定者，亦同」。        │                          │              │        │
│            │註：上開貨幣單位為銀元。  │                          │              │        │
│            │                          │                          │              │        │
├──────┴─────────────┴─────────────┴───────┴────┤
│整體比較結果：本案於新舊法均構成累犯，惟舊法之罰金刑最低度刑、連續犯之認定、法定刑加重方法及易│
│科罰金之折算標準均較低，而較有利。                                                            │
└───────────────────────────────────────────────┘


司法院資訊處製作；財團法人民間司法改革基金會備份。
